【裁判字號】    97,易,495
【裁判日期】    970818
【裁判案由】    竊盜
【裁判全文】
臺灣臺北地方法院刑事判決               97年度易字第495號
公  訴  人  臺灣臺北地方法院檢察署檢察官
被      告  甲○○
上列被告因竊盜案件，經檢察官聲請簡易判決處刑（97年度偵字
第1338號），本院認為不宜，改依通常程序審理，判決如下：
    主  文
甲○○無罪。
    理  由
一、公訴意旨略以：被告甲○○於民國96年10月26日上午10時30
    分許，在臺北市○○區○○路131號1樓臺灣臺北地方法院家
    庭暴力服務處，見乙○○所有之皮包置於陳女座位後方，竟
    基於意圖為自己不法之所有，乘乙○○不注意之機會，徒手
    竊取該皮包 (內有乙○○身分證、健保卡及駕駛執照各1張
    、車號：CTT-218號行車執照1張、富邦銀行金融卡1張、G-P
     LUS廠牌、ES801型行動電話1支、法院通行磁卡1張、實踐
     大學學生證1張、鑰匙1串、隨身碟1個及現金新臺幣九百元
     )，並於得手後離去。因認被告涉有刑法第320條第1項之竊
     盜罪嫌云云。
二、按「犯罪事實應依證據認定之，無證據不得推定其犯罪事實
    」；「不能證明被告犯罪者，應諭知無罪之判決」，刑事訴
    訟法第154條第2項、第301條第1項分別定有明文。又事實之
    認定，應憑證據，如未能發現相當證據，或證據不足以證明
    ，自不能以推測或擬制之方法，為裁判基礎；且認定犯罪事
    實所憑之證據，雖不以直接證據為限，間接證據亦包括在內
    ，然而無論直接證據或間接證據，其為訴訟上之證明，須於
    通常一般之人均不致有所懷疑，而得確信其為真實之程度者
    ，始得據為有罪之認定，倘其證明尚未達到此一程度，而有
    合理之懷疑存在而無從使事實審法院得有罪之確信時，即應
    由法院為諭知被告無罪之判決，有最高法院40年台上字第86
    號判例、76年台上字第4986號判例可資參照。次按刑事訴訟
    法第161條已於91年2月8日修正公布，修正後同條第1項規定
    ：檢察官就被告犯罪事實，應負舉證責任，並指出證明之方
    法。因此，檢察官對於起訴之犯罪事實，應負提出證據及說
    服之實質舉證責任。倘其所提出之證據，不足為被告有罪之
    積極證明，或其闡明之證明方法，無從說服法官以形成被告
    有罪之心證，基於無罪推定之原則，自應為被告無罪判決之
    諭知，更有最高法院92年台上字第128號判例意旨足參。
三、公訴人認被告甲○○涉有上開罪嫌無非以：上揭罪嫌，業經
    被害人乙○○陳稱明確，並有臺北市政府警察局中正第一分
    局博愛路派出所陳報單1張、掛號郵件執據影本2張、臺北市
    政府警察局中正第一分局查訪紀錄表1張、行動電話通聯調
    閱查詢單1份、甲○○全戶戶籍資料查詢結果1張、監視器翻
    拍照片7張在卷可憑。又被告甲○○經警合法通知，無正當
    理由而未到場，有畏罪之嫌，此有上揭掛號郵件執據影本附
    卷足稽。綜上，被告雖未經傳喚，其罪嫌仍堪認定。
四、訊之被告堅詞否認有上揭犯行，辯稱：96年10月26日那天未
    到臺北地方法院，監視器翻拍照片上的竊盜行為人不是伊，
    伊留長髮至少已5年，照片中的行為人是留西裝頭，伊有做
    中古手機買賣，手機號碼0000000000、0000000000皆為伊申
    請使用之手機號碼，本件被害人手機所以裝入伊所有之0000
    000000號SIM卡撥打伊所申請使用之另一支0000000000號手
    機通話，乃因有人拿被害人被竊之手機欲賣給伊，伊為測試
    手機堪用否？所以為之，因其出價過高，而未成交等語。並
    提出買賣手機相關物品標示牌、中華電信公司及遠傳電信公
    司2紙書面（詳本院卷第86頁、第87頁）為證。
五、經查
  (一)、本件告訴人乙○○僅指訴：於96年10月26日上午10時30分
      許，在本院家庭暴力服務處，其所有之皮包置於座位後方
      ，遭不詳之人乘其不注意時，徒手竊取之，並於得手後離
      去，因其未目擊竊賊之面貌，故未能指認被告是否即為本
      件竊盜之行為人，此業據告訴人乙○○於本院97年6月16
      日準備程序中陳述甚明（詳本院卷第77頁背面）。
  (二)、另本件監視器翻拍照片7張，因影像模糊致無法辨認本件
      竊嫌之確實容貌，已難以此證明被告即為本件竊盜行為人
      ，況本院於97年7月7日及同年8月4日之準備及審判程序中
      ，二次勘驗監視器錄影之光碟，亦無法辨認行為人之面貌
      ，且除被告認為行為人留西裝頭外，告訴人亦認為行為人
      留短髮，似乎並沒有留馬尾的頭髮。而經本院勘驗結果，
      同認本件之竊嫌當時似乎未留長髮，本件之被告所留之長
      髮束成馬尾狀，長達背中，非一、二年不足以長成，而本
      件犯行發生至今即97年8月4日尚未及10月，再觀諸光碟之
      行為人形態與被告亦有不小差別，如其似較年輕，而被告
      較老，是照片及光碟尚不足以證明被告有起訴書所載之犯
      行。
  (三)、行動電話通聯調閱查詢單僅能證明被害人手機有裝入被告
      所有之0000000000號SIM卡撥打被告所申請使用之另一支0
      000000000號手機通話，以此再證明被告曾持用告訴人失
      竊之手機撥打電話而已，尚不能據此即認定被告有本件竊
      取告訴人皮包之犯行，除被告所辯及提出之證據，尚非無
      據外，即使被告所辯不足採信，被告持有告訴人手機之原
      因，亦有可能為他人贈送，或故買贓物，縱構成其他罪名
      ，亦非本件起訴效力所及，本院對之不得為審判。且如上
      所述，依勘驗光碟錄影帶之結果，本件行為人似非被告。
  (四)、除上述證據外，起訴書所提出之其他證據，均無從使本院
      得被告有罪之確信。
六、依上論結，本件被告上開所辯，非不可採信，又公訴人認被
    告涉有上開竊盜罪嫌之主要論據，既無從證明被告確實涉及
    前開犯行，復不能使本院得有罪之確信，此外，亦無其他積
    極證據足證被告確有公訴人所指犯行，既不能證明被告犯罪
    ，自應為被告無罪判決之諭知。
據上論斷，應依刑事訴訟法第452條、第284條之1、第301條第1
項，判決如主文。
本案經檢察官賴秋萍到庭執行職務。
中    華    民    國    97    年    8    月    18    日
                  刑事第十三庭  法  官  張文俊
以上正本證明與原本無異。
如不服本判決，應於判決送達後10日內向本院提出上訴狀 (應抄
附繕本)。
                                書記官  陳鳳瀴
中    華    民    國    97    年    8    月    18   日


司法院資訊處製作；財團法人民間司法改革基金會備份。
